臺灣基隆地方法院民事裁定　
111年度補字第298號
原      告  黃玉如  
訴訟代理人  郭勝維  
上列原告與被告曾國隆間請求回復原狀等事件，本院裁定如下：
    主  文
原告應於收受本裁定送達後五日內補正下列事項，其中任一項逾
期未補正，即駁回其訴：
(一)補正被告曾國隆（含身分證統一編號）之住所或居所，並提
    出被告之最新戶籍謄本（記事欄勿省略）。
(二)補正本件訴訟標的。
(三)提出原告主張「被告應將原告所有門牌號碼基隆市○○區○○路
    ○○○巷○號四樓房屋漏水部分予以修復。」所需漏水修繕費用
    之估價單，並依前述估價單所載金額，加計損害賠償之訴訟
    標的價額新臺幣肆萬捌仟伍佰元，依民事訴訟法第七十七條
    之十三所定費率，按合併後之訴訟標的總額補繳裁判費；未
    查報訴訟標的價額者，暫先繳納第一審裁判費新臺幣壹萬陸
    仟參佰參拾伍元。
(四)補正門牌號碼基隆市○○區○○路○○○巷○號五樓房屋之建物登記
    第一類謄本。
(五)提出補正後書狀及其繕本或其影本一份。
    理  由
一、按提起民事訴訟，應以訴狀表明下列各款事項，提出於法院
    為之：二  訴訟標的及其原因事實；當事人書狀，除別有規
    定外，應記載當事人姓名及住所或居所；書狀及其附屬文件
    ，除提出於法院者外，應按應受送達之他造人數，提出繕本
    或影本，民事訴訟法第244條第1項、第116條第1項第1款、
    第119條第1項分別定有明文，此為起訴必須具備之程式。又
    原告之訴有起訴不合程式或不備其他要件之情形者，法院應
    以裁定駁回之，但其情形可以補正者，審判長應定期間先命
    補正，民事訴訟法第249條第1項第6款亦有明文規定。
二、本件原告提起回復原狀等訴，於起訴狀內並未記載被告曾國
    隆之住所或居所，致本院無法送達文書，依前揭說明，原告
    所提書狀不合程式，自應補正被告之住所或居所，並提出被
    告之最新戶籍謄本（記事欄勿省略）。　　
三、本件原告起訴時於起訴狀之事實理由欄部分僅略記載：因被
    告所有坐落基隆市○○區○○路000巷0號5樓房屋（下稱被告房
    屋）之陽台漏水導致原告所有位於基隆市○○區○○路000巷0號
    4樓房屋（下稱原告房屋）漏水，希冀法院判決賠償費用，
    為此提起本件訴訟等語。惟並未表明訴訟標的（即實體法上
    請求權基礎、原告請求所依據之法律規定條文或契約約定條
    款），自與前揭規定有悖，而有補正之必要。
四、又原告得持本裁定向地政機關申請建物門牌「基隆市○○區○○
    路000巷0號5樓」之建物登記第一類謄本，並依據前述登記
    謄本所載所有權人之姓名及身分證統一編號，向戶政事務所
    申請被告之最新戶籍謄本。　　　　
五、次按提起民事訴訟應依民事訴訟法第77條之13規定繳納裁判
    費，此為必須具備之程式；又核定訴訟標的之價額，以起訴
    時之交易價額為準，無交易價額者，以原告就訴訟標的所有
    之利益為準；以一訴主張數項標的者，其價額合併計算之，
    但所主張之數項標的互相競合或應為選擇者，其訴訟標的價
    額，應依其中價額最高者定之；以一訴附帶請求其孳息、損
    害賠償、違約金或費用者，不併算其價額，民事訴訟法第77
    條之1第2項、第77條之2第1項、第2項分別定有明文。
六、本件原告起訴請求回復原狀等事件，僅繳納部分裁判費用，
    亦未載明訴訟標的價額。依原告起訴狀之訴之聲明第1項記
    載「被告應將原告所有門牌號碼基隆市○○區○○路000巷0號4
    樓房屋漏水部分予以修復，賠償新臺幣（下同）48,500元。
    」等語，惟並未提出關於修復原告房屋至不漏水所需費用之
    估價單，致使本院無從核定訴訟標的價額，並據以命原告補
    繳裁判費。又原告既係以一訴主張數項標的，依上開民事訴
    訟法規定，其價額即應合併計算，故原告應自行查報聲明所
    指若修復原告房屋至不漏水程度所需之修繕費用（應提出估
    價單，載明修繕項目及各該項目之費用明細），並與請求之
    金錢賠償48,500元部分合併計算訴訟標的價額，依民事訴訟
    法第77條之13所定費率，按系爭訴訟標的價額補繳裁判費。
    倘未查報訴訟標的價額者，應參照同法第77條之12規定，暫
    先繳納扣除已繳納1,000元後之16,335元。
七、綜上所述，限原告於收受本裁定送達後5日內，查報訴訟標
    的價額並補繳裁判費，及補正本件訴訟標的、被告房屋之建
    物登記第一類謄本、被告曾國隆之住所或居所暨最新戶籍謄
    本（記事欄勿省略），並同時提出補正後書狀及其繕本或其
    影本一份。其中任一項逾期未補正，即駁回原告之訴。惟倘
    若原告查詢結果被告並非基隆市○○區○○路000巷0號5樓之登
    記所有權人，則請原告勿繳納裁判費，另行起訴改以登記之
    所有權人為被告；又起訴必載明起訴之訴訟標的（即私法上
    有何具體之請求權基礎存在），如此始符合提起民事訴訟最
    起碼之訴訟要件，本院方能續為實體審理，否則縱已繳納裁
    判費，本院仍得以起訴不具訴訟合法要件，逕予裁定駁回，
    因此，原告於繳納裁判費前，應諮詢熟稔法律之人（或可至
    鄰近之各地方縣市政府、各鄉鎮區公所或法律扶助基金會尋
    求免費律師諮詢，以維自身法律上之權益），是否立即繳納
    本件裁判費，或待釐清本件起訴之訴訟標的暨確定訴之聲明
    後再另為起訴，於裁定補繳裁判費之同時，併請原告思量之
    ，以免徒然浪費裁判費用。
八、依民事訴訟法第249條第1項但書規定，裁定如主文。
中　　華　　民　　國　　111 　年　　4 　　月　　29　　日
                  民事庭法  官  徐世禎
以上正本係照原本作成。
本件裁定不得抗告。
中　　華　　民　　國　　111 　年　　4 　　月　　29　　日
                        書記官  林煜庭